【裁判字號】    98,交上易,92
【裁判日期】    980702
【裁判案由】    過失致死
【裁判全文】
臺灣高等法院刑事判決                98年度交上易字第92號
上  訴  人  臺灣新竹地方法院檢察署檢察官
被      告  丙○○
上列上訴人因被告過失致死案件，不服臺灣新竹地方法院97年度
交易字第160號，中華民國98年2月26日第一審判決（起訴案號：
臺灣新竹地方法院檢察署97年度偵字第6591號），提起上訴，本
院判決如下：
    主  文
上訴駁回。
    事  實
一、丙○○於民國97年5 月13日20時許，飲用酒精飲料保力達，
    惟尚未達不能安全駕駛動力交通工具之程度，迨於翌日即97
    年5月14日凌晨2 時50分許，駕駛車牌號碼LW-8367號自用小
    客車，沿新竹縣竹北市○○路內側車道由南往北方向行駛，
    行經同路段1280號之1 前，本應注意駕駛車輛應注意車前狀
    況，並隨時採取必要之安全措施，而依當時天氣晴，夜間有
    照明，路面乾燥無缺陷，亦無障礙物，且視距良好，丙○○
    並無不能注意之情事，竟疏於注意前方適有黃戎光因酒後駕
    駛車牌號碼 HSX-135號重型機車致操控失當倒地滑行，人跌
    坐在內側車道上，而當場從後方撞擊黃戎光，並往前拖行，
    復撞擊上開車牌號碼 HSX-135號重型機車始停車，致黃戎光
    受有頭胸部鈍力損傷，於送往東元綜合醫院急救前不治死亡
    。嗣經警據報前往處理，始悉上情。
二、案經黃戎光之父甲○○告訴及臺灣新竹地方法院檢察署檢察
    官相驗後自動檢舉偵查起訴。
    理  由
一、上揭事實，業據被告丙○○於原審及本院坦承不諱（見原審
    卷第58頁、本院卷第67頁）；核與告訴人甲○○之指述大致
    相符（見相驗卷第12至14頁、第45頁反面至46頁、第67至69
    頁、第85頁）；並據證人賴金田於警詢、乙○○於警詢及偵
    查中證述綦詳（見相驗卷第10頁至第11頁、第15至16頁、第
    46頁反面至47頁）。且有道路交通事故現場圖、道路交通事
    故調查報告表 (一)、(二)、東元綜合醫院診斷證明書（乙
    種）、相驗筆錄、相驗屍體證明書及法醫檢驗報告書、竹北
    分局六家派出所道路交通事故當事人酒精測定紀錄表、現場
    照片26幀、相驗照片10張在卷可參（見相驗卷第4至6頁、第
    20至22頁、第31至44頁、第49至57頁、第59至63頁）。
二、按汽車行駛時，駕駛人應注意車前狀況及兩車併行之間隔，
    並隨時採取必要之安全措施，道路交通安全規則第94條第 3
    項定有明文。又依道路交通事故調查報告表 (一) 之記載，
    當時天氣晴，夜間有照明，路面乾燥無缺陷，亦無障礙物，
    且視距良好，又無不能注意之情事，被告竟疏未注意車前狀
    況，因而自後方撞擊跌坐在內側車道上之黃戎光，被害人黃
    戎光因此受有頭胸部鈍力損傷，其自有過失，臺灣省竹苗區
    車輛行車事故鑑定委員會鑑定亦同此認定，有該會97年9月1
    日竹苗鑑970475字第0975302698號函及所檢附鑑定意見書在
    卷可考（見相驗卷第77至81頁）。至被告具狀稱被害人騎機
    車自撞安全島後坐於快車道上而致被告撞上，被告所駕車輛
    是第三輛車，前兩輛車是走外車道，被告車輛是走內側快車
    道才會撞到被害人，被告亦可說是被害人云云（見本院卷第
    52頁）。惟被害人跌坐快車道上大約5、6分鐘後才遭被告駕
    駛車輛撞上，並非於被告車輛將駛至時才跌坐該處，被告駕
    駛車輛本應注意防範及此，縱如被告所言，其所駛車輛之前
    面兩輛車並非行駛內側快車道，則被告前面視野應無被他車
    輛遮蔽之可能，更能清楚看見被害人，竟疏忽肇事，其有過
    失甚為明確。
三、被害人因受有上述傷害，經送醫急救於到院前不治死亡，亦
    經臺灣新竹地方法院檢察署檢察官督同法醫師相驗屬實，有
    上述相驗筆錄、臺灣新竹地方法院檢察署相驗屍體證明書、
    法醫檢驗報告書及東元綜合醫院診斷證明書（乙種）附卷可
    憑，是本件被害人死亡確因被告之過失所致，故被告之過失
    行為與被害人之死亡結果間，具有相當因果關係。另臺灣省
    車輛行車事故覆議鑑定委員會鑑定意見認：「丙○○酒後於
    夜間駕駛自小客車，超速行駛（警詢自承車速約50 -60公里
    已超過當地50公里速限），且未充分注意車前狀況，為肇事
    次因」（見原審卷第48頁），經查，案發地點行車速限係60
    公里，有現場照片、公務電話查詢紀錄表及98年6 月11日新
    竹縣政府警察局竹北分局竹縣北警交字第0985004338號函在
    卷可參（見相驗卷第38頁；本院卷第60頁、第63至64頁），
    覆議意見認當地速限50公里容有誤會，惟仍不影響被告應負
    之過失刑事責任，附此敘明。綜上所述，足認被告之自白，
    應與事實相符，堪予採信，本件事證明確，被告犯行堪以認
    定，應依法論科。
四、核被告所為係犯刑法第276條第1項過失致死罪。
五、原審本同上之見解，適用刑法第276條第1 項、第41條第1項
    前段，並審酌被告因本案過失犯行，使被害人喪失寶貴之性
    命，所生危害難以彌補，又未與被害人家屬達成和解並賠償
    損害，惟犯後坦然認罪，兼衡被害人酒精濃度過量駕駛重機
    車操控失當倒地滑行而停於車道上亦為本件車禍事故發生之
    主因等一切情狀，論處被告因過失致人於死，量處有期徒刑
    6月，並以新臺幣1000元折算1日，諭知易科罰金之折算標準
    。核其認事用法，俱無不合，量刑亦甚妥適。檢察官依告訴
    人要求，以被告超速撞擊被害人後拖行致被害人死亡為主因
    ，原審量刑過輕而提起上訴云云（見本院卷第25頁），然並
    無證據顯示被告超速，且鑑定結果被告過失僅為肇事次因，
    是檢察官上訴並無理由，應予駁回。
據上論斷，應依刑事訴訟法第368條，判決如主文。
本案經檢察官李金定到庭執行職務。
中    華    民    國    98    年    7     月    2     日
                  刑事第十九庭審判長法  官  黃金富
                                    法  官  吳  燦
                                    法  官  魏新國
以上正本證明與原本無異。
不得上訴。
                                     書記官  邵淑津
中    華    民    國    98    年    7     月    3     日
附錄：本案論罪科刑法條全文
刑法第276條：
因過失致人於死者，處2年以下有期徒刑、拘役或2,000元以下罰
金。
從事業務之人，因業務上之過失犯前項之罪者，處5年以下有期
徒刑或拘役，得併科3,000元以下罰金。


司法院資訊處製作；財團法人民間司法改革基金會備份。
